臺灣高雄地方法院刑事判決　　　　　　　　　　　　九十三年度訴字第三一三七號
　　公　訴　人　臺灣高雄地方法院檢察署檢察官
　　被　　　告　甲○○　男　二.
右列被告因毒品危害防制條例案件，經檢察官提起公訴（九十三年度毒偵字第五五七
九號）及移送併案審理（九十三年度毒偵字第七四六三號），嗣因被告於本院準備程
序中就被訴事實為有罪之陳述，經詢問檢察官、被告意見後，乃裁定改行簡式審判程
序，本院判決如左：
    主  文
甲○○連續施用第一級毒品，累犯，處有期徒刑捌月。扣案海洛因貳包（均含包裝袋
，淨重各為零點零貳公克、零點參伍公克；包裝重各為零點壹玖公克、零點貳貳公克
）、殘有海洛因之注射針筒貳支，均沒收銷燬之。
    事  實
一、甲○○前因侵占、竊盜案件，於民國九十年二月二十二日、九十年三月二十九日
    ，分經本院以九十年度易字第五十號、九十年度易字第五一號判決，各判處有期
    徒刑三月（緩刑二年）、六月，均因未上訴而確定，嗣該侵占罪有期徒刑三月部
    分經撤銷緩刑，二案經本院以九十年度聲字第二八九二號裁定應執行有期徒刑八
    月，於九十一年七月十四日縮短刑期執行完畢而出監。
二、甲○○前因施用毒品案件，經依本院以八十九年度毒聲字第七四八六號裁定送觀
    察、勒戒後，認有繼續施用毒品之傾向，再經本院以八十九年度毒聲字第八○七
    九號裁定送強制戒治，嗣經停止戒治程序（九十年度毒聲字第一九四七號裁定）
    ，至九十年十月十五日交付保護管束期滿止，因未撤銷停止戒治程序，強制戒治
    視為執行完畢，並於九十一年六月二十八日，由臺灣高雄地方法院檢察署檢察官
    以九十一年度戒毒偵字第五五五處分書為不起訴處分確定。詎仍不知戒絕，於強
    制戒治視為執行完畢後（即九十年十月十五日）五年內，復基於施用第一級毒品
    海洛因之概括犯意，於九十三年九月十七日採尿時、九十三年十二月一日十四時
    三十分採尿時，均回溯二十四小時內某時止（不含公權力拘束期間），在高雄市
    三民區○○路一七八之一號六樓之四住處，以將第一級毒品海洛因置於注射針筒
    內，再以水稀釋後注射之方式，連續施用第一級毒品海洛因二次。嗣於(一)九十三
    年九月十七日二十一時許，甲○○委託其姊廖雅玉向警方報案自首，而願接受裁
    判，並於警方至其前開住處時，乃主動交出第一級毒品海洛因一包（含包裝袋，
    淨重為零點零二公克；包裝重為零點一九公克）、殘有第一級毒品海洛因之注射
    針筒二支；(二)九十三年十二月一日中午十二時四十分許，在高雄縣鳳山市○○路
    十六號旁巷內，為警查獲，並扣得海洛因一包（含包裝袋，淨重為零點三五公克
    ；包裝重為零點二二公克），經分別採集其尿液送驗後，查知上情。
三、案經高雄市政府警察局三民第二分局報告臺灣高雄地方法院檢察署檢察官偵查起
    訴及移送併案審理（報告機關：高雄縣政府警察局鳳山分局）。嗣因被告於本院
    準備程序中就被訴事實為有罪之陳述，經詢問檢察官、被告意見後，乃裁定改行
    簡式審判程序。
    理  由
一、本件被告甲○○所犯係死刑、無期徒刑、最輕本刑為三年以上有期徒刑以外之罪
    ，其於準備程序中就被訴事實為有罪之陳述，經本院告知簡式審判程序之旨，並
    聽取公訴人及被告之意見後，合議庭裁定由受命法官獨任進行簡式審判程序，合
    先敘明。
二、右揭犯罪事實，業據被告甲○○於本院審理時坦白承認（詳本院卷第六十九頁第
    一行以下）。而被告二次被查獲後，經採集其尿液送高雄市立凱旋醫院鑑驗；高
    雄縣政府衛生局初驗、高雄醫學大學附設中和紀念醫院複驗，結果均呈嗎啡陽性
    反應（高雄市立凱旋醫院、高雄醫學大學附設中和紀念醫院係以ＧＣ／ＭＳ方式
    檢驗），有該高雄市立凱旋醫院九十三年十月十一日濫用藥物尿液檢驗報告附偵
    查卷、高雄縣政府衛生局九十三年十二月二十日煙毒尿液檢驗成績書及高雄醫學
    大學附設中和紀念醫院九十四年二月一日濫用藥物尿液檢驗報告附本院卷可參（
    詳偵查卷第五頁以下、本院卷第五十四頁以下）。另扣案海洛因二包（均含包裝
    袋，淨重各為零點零二公克、零點三五公克；包裝重各為零點一九公克、零點二
    二公克）、殘有海洛因之注射針筒二支，經送驗後，均含有海洛因成分，亦有高
    雄醫學大學附設中和紀念醫院九十三年十二月二十一日檢驗報告；法務部調查局
    九十三年十一月十八日調科壹字第二二○○一八四六一號、九十三年十二月二十
    八日調科壹字第二二○○一八八九二號鑑定通知書附本院卷（第二十四頁、第二
    十七頁、第二十九頁）可參。因被告自白核與事實相符，是被告連續施用第一級
    毒品海洛因二次之犯行，堪以認定。
三、論罪科刑部分：
  (一)按犯毒品危害防制條例第十條之罪，經觀察勒戒後，認有繼續施用毒品之傾向者
    ，應由檢察官聲請法院裁定令入戒治處所施以強制戒治，強制戒治期滿，應由檢
    察官為不起訴處分。經強制戒治執行完畢釋放後，五年內再犯第十條之罪，依九
    十二年一月九日修正施行之毒品危害防制條例第二十三條第二項規定意旨，應由
    檢察官偵查起訴。
  (二)查被告前因施用毒品案件，經依本院以八十九年度毒聲字第七四八六號裁定送觀
    察、勒戒後，認有繼續施用毒品之傾向，再經本院以八十九年度毒聲字第八○七
    九號裁定送強制戒治，嗣經停止戒治程序（九十年度毒聲字第一九四七號裁定）
    ，至九十年十月十五日交付保護管束期滿止，因未撤銷停止戒治程序，強制戒治
    視為執行完畢，並於九十一年六月二十八日，由臺灣高雄地方法院檢察署檢察官
    以九十一年度戒毒偵字第五五五處分書為不起訴處分確定等情，有臺灣高雄地方
    法院檢察署刑案資料查註紀錄表、臺灣高等法院被告全國前案紀錄表及臺灣高雄
    地方法院被告院內索引卡紀錄表可證。又因被告於強制戒治視為執行完畢釋放後
    （九十年十月十五日），五年內再犯本件毒品危害防制條例第十條之罪，是依前
    開說明，自應依法論科。
  (三)另海洛因為毒品危害防制條例所稱之第一級毒品，此觀諸該條例第二條第二項第
    一款甚明，被告施用上開毒品，核其所為，係違反毒品危害防制條例第十條第一
    項施用第一級毒品罪。被告施用海洛因二次，時間緊接，方法相同，所犯又係構
    構要件相同之罪名，顯係基於概括之犯意反覆為之，應依連續犯之規定論以一罪
    ，並依法加重刑。被告施用第一級毒品前持有第一級毒品，本應各論以持有之罪
    ，惟各該次持有毒品之低度行為均為其後施用毒品之高度行為所吸收，不另論罪
    。另被告前因侵占、竊盜案件，於九十年二月二十二日、九十年三月二十九日，
    分經本院以九十年度易字第五十號、九十年度易字第五一號判決，各判處有期徒
    刑三月（緩刑二年）、六月，均因未上訴而確定，嗣該侵占罪有期徒刑三月部分
    經撤銷緩刑，二案經本院以九十年度聲字第二八九二號裁定應執行有期徒刑八月
    ，於九十一年七月十四日縮短刑期執行完畢而出監等情，有前開紀錄表可參，其
    受有期徒刑執行完畢後，五年內再犯有期徒刑以上之罪，為累犯，應依刑法第四
    十七條之規定，加重其刑，並依法遞加之。爰審酌被告經觀察勒戒、強制戒治後
    ，均未戒絕毒品，另再施用毒品，顯見其自制力不足，無法擺脫毒品，故應藉由
    刑罰之執行，以收教化之功能，並參以被告犯後坦承施用毒品犯行，所犯係自傷
    行為，尚未害及他人等一切情狀，分別量處如主文所示之刑，並定應執行刑，以
    資懲儆。至扣案海洛因二包（均含包裝袋，淨重各為零點零二公克、零點三五公
    克；包裝重各為零點一九公克、零點二二公克）、殘有海洛因之注射針筒二支，
    經送驗後，均含有海洛因成分，有高雄醫學大學附設中和紀念醫院、法務部調查
    局前開檢驗報告可考，其中海洛因二包，係屬毒品，不論何人所有，爰依毒品危
    害防制條例第十八條第一項前段，沒收銷燬之（包裝袋部分，因與毒品難以析離
    ，應一體視同毒品，並沒收銷燬之；送驗如有耗損，因已滅失，爰不沒收銷燬之
    ）；而殘有海洛因之注射針筒二支，因其與毒品難以析離，應一體視同毒品（送
    驗如有耗損，因已滅失，爰不沒收銷燬之），亦依毒品危害防制條例第十八條第
    一項前段，沒收銷燬之。
  (四)又自首係對於未發覺之犯罪而為，如於自首後，再基於概括之犯意，犯同一性質
    之罪，經警查獲，其自首前後之多次犯罪行為乃係基於同一概括犯意，自屬連續
    犯，為裁判上一罪，而裁判上一罪，其一部分既因案被司法警察發覺查獲，依最
    高法院七十三年度第二次刑庭會議決議意旨，並不符合刑法第六十二條自首之規
    定，其於自首後之犯罪行為，已非前開自首效力所及，不應認有自首之效力。再
    者，基於連續犯以一罪論，裁判上無法分割之法理，亦不得依自首規定，減輕其
    刑（司法院刑事廳八三廳刑一字第０四六一三號、第０八九二五號研究意見參照
    ）。本件被告於九十三年九月十七日二十一時許，委託其姊廖雅玉向警方報案自
    首，而願接受裁判，並於警方至其前開住處時，乃主動交出第一級毒品海洛因一
    包（含包裝袋，淨重為零點零二公克；包裝重為零點一九公克）、殘有第一級毒
    品海洛因之注射針筒二支等情，固據證人廖雅玉於本院證陳明確（詳本院卷第七
    十頁以下），並經查獲警員鄭福彬提出職務報告可佐（詳偵查卷第二十三頁）；
    惟被告事後又基於同一之概括犯意，連續施用第一級毒品海洛因一次，而於九十
    三年十二月一日中午十二時四十分許，在高雄縣鳳山市○○路十六號旁巷內，為
    警查獲，因當時並未發生自首之效力，是依上開說明，被告自首後之施用第一級
    毒品海洛因犯行，已非前開自首效力所及，又基於連續犯係以一罪論，裁判上無
    法分割之法理，自均不得依自首規定減輕其刑，附此敘明。
四、移送併辦部分【臺灣高雄地方法院檢察署九十三年度毒偵字第七四六三號，即九
    十三年十二月一日十四時三十分採尿時回溯二十四小時內某時止（不含公權力拘
    束期間）之施用毒品犯行】，因與前揭起訴部分（即九十三年九月十七日被查獲
    部分），具有連續犯之裁判上一罪關係，為起訴效力所及，本院自應併予審究，
    附此敘明。
據上論斷，應依刑事訴訟法第二百九十九條第一項前段、第二百七十三條之一第一項
，毒品危害防制條例第十條第一項、第十八條第一項前段，刑法第十一條、第五十六
條、第四十七條，判決如主文。
中      華      民      國      九十四      年    二   月   二十五      日
                                  臺灣高雄地方法院刑事第一庭
                                      法  官  方  百  正
右正本證明與原本無異。
如不服本判決，應於收受送達後十日內向本院提出上訴書狀。
　　　　　　　　　　　　　　　　　　　書記官  郭  素  蓉
中　　　華　　　民　　　國　　九十四　　年　　　三　　　月　　　一　　　日
附錄本判決論罪科刑所依據之法條：
毒品危害防制條例第十條
施用第一級毒品者，處六月以上五年以下有期徒刑。
施用第二級毒品者，處三年以下有期徒刑。
